臺灣臺中地方法院刑事判決　　　　　　　　　　　　　九十年度易字第三六七五號
　　公　訴　人　台灣台中地方法院檢察署檢察官
　　被　　　告　丙○○
　　選任辯護人　王信雄律師
右列被告等因詐欺案件，經檢察官提起公訴（九十年度偵字第四一九一號），本院判
決如左：
    主  文
丙○○無罪。
    理  由
一、公訴意旨如附件之起訴書所載。
二、按犯罪事實應依證據認定之，無證據不得推定其犯罪事實，又不能證明被告犯罪
    者，應諭知無罪之判決，刑事訴訟法第一百五十四條、第三百零一條第一項分別
    定有明文。又刑事訴訟法上所謂認定犯罪事實之證據，係指足以認定被告確有犯
    罪行為之積極證據而言，該項證據自須適合於被告犯罪事實之認定，始得採為斷
    罪資料；如未能發現相當證據，或證據不足以證明，自不能以推測或擬制之方法
    ，以為裁判之基礎，最高法院二十九年上字第三一０五號、四十年台上字第八十
    六號分別著有判例可資參照。本件公訴人認被告丙○○涉有故買贓物罪嫌，無非
    以被告自承在該處跳蚤市場以經營民俗藝品買賣為業已一年有餘，且平常進貨均
    係向藝品拍賣店所購入，則其此次向完全不知姓名、年籍、車號、聯絡方式之人
    販入該批文物，已與其正常交易情形有所不同，其對於該批文物之來路不明已節
    ，當已有所認知。再被告係以總價六千元之代價購入上開民俗文物，惟據被害人
    甲○○指陳該批文物價值約十餘萬元，其中之跤趾陶係以二萬餘元所購入等語，
    衡以被告丙○○所購入文物數量頗鉅，且該批文物並非現代生活所慣常使用，其
    價值並非在於其實用性，而在於其民俗藝術性，故該批文物並非新品而頗具年份
    ，惟此非但不足減損其價值，反而更增添其價值。被告丙○○既以經營販賣民俗
    藝品為業，對此當無不知之理，而其所販入之總價六千元，更與該批文物之價值
    顯不相當，足見被告就該批文物係贓物乙節，當已有所認知為其主要論據。訊之
    被告堅決否認有何故買贓物犯行，辯稱：他雖有於前開時、地向該不詳男子購得
    前開物品，但他並不知道前開物品係贓物等語。
三、經查：
（一）本件被告為警所查獲之前開物品，係証人甲○○約於九十年二月間在台中市○
      ○街六巷二號為不詳人所竊取之物品等情，業據証人甲○○於本院及証人汪素
      麗於警訊中供明在卷，並有贓物保管收據一紙附卷可稽。再証人甲○○於本院
      証稱他丟掉的東西，一看就認出來，如卷附贓物保管收據編號七、八之文物架
      雖已壞掉，他還是領回來，如果不是他的東西，他也沒有拿。証人即查獲本案
      之員警乙○○於本院亦証稱証人甲○○有與他們一起過去指認，到現場的時候
      証人甲○○說還有很多東西都沒有拿回來，他們問被告，被告說家裡還有一部
      分，但是他們到被告家裡的時候被告家裡所剩的民俗文物已經不多，証人甲○
      ○就指認屬於他的東西，當時現場屬於被告自己的文物比較多，証人甲○○所
      指認的只是少數幾項文物，除了到被告家裡外還有到另外一個地方去，因為証
      人甲○○掉的東西還有很多東西沒有找到。取贓的過程約三、四個小時，証人
      甲○○一件一件的認。証人甲○○認出贓物的時候被告並沒有爭執，被告當時
      說這就是同一批買回來的，取贓現場只要被告說是他的都沒有扣案。參以証人
      汪素麗於九十年二月二十三日竊案發生後警方查獲本案前，在警訊時所供述之
      部分失竊物品名稱與前開所領回之贓物相符（有刑事卷附報案筆錄可稽）。足
      見前開物品係証人甲○○於前開時、地所失竊之贓物應可認定。茲應審究者，
      為被告對其所購買之前開物品有無贓物之認識。
（二）按刑法第三百四十九條第二項之故買贓物罪係以知情故買為要件（最高法院八
      十三年度台上字第一七號判決參照），亦即行為人必須認識其所購買之物品為
      贓物而故買始足當之。至於認定行為人於買受贓物之初，對其所購買之物品有
      無贓物之認識時，除行為人係因受告知或親自見聞而有贓物之認識外，應參酌
      行為人個人因素、購買贓物之交易方式、交易對象、價格，及贓物之屬性、外
      觀、使用方式．．．等綜合判斷之。交易價格之高低尚非供判斷行為人對其所
      購買之物品有無贓物認識之充分必要條件。經查：本件被告係在台中市○○路
      與復興路口之中古跳蚤市場購得前開贓物等情，業據被告及証人即同在該市場
      擺攤位之潘玨翬供明在卷，且彼此供述一致，應可採信。証人潘玨翬並供稱當
      時賣的人說要賣一萬多元，後來被告與出賣人討價還價後以六千元成交，那批
      貨市價多少錢他不知道，他覺得那些東西不值得什麼錢，他認為那是大陸貨沒
      有這個價值。當時被告買的東西除了藍子外還有無其他東西他不清楚，但是藍
      子比較多且比較明顯。亦即，被告係在公開市場經由公開程序討價還價向前開
      不詳男子買受前開贓物。雖其所買受之價格與証人甲○○進貨價格相較，或顯
      然偏低，惟貨物之價格決定屬市場供需問題。前開物品屬文物類商品，並非如
      交易頻繁之一般市面上流通商品般有一定之客觀價格，其價格決定尤其受交易
      者主觀認知影響甚鉅。況販售者削價求售之原因頗多，其中多涉及販售者之個
      人因素，並非所削價求售之商品必然是贓物。苟非販售者主動告知，外人實難
      知悉販售者為何急於變現。再前開贓物係屬文物類商品，並無一定之專屬性（
      如汽車有車主登記及証明文件），其交易亦不需經過一定之公示程序（如登記
      ）。一般人並無法由該物品本身之專屬性或交易手續來判斷其持有者，是否可
      能係因財產犯罪而持有該物品。再一般人亦無從由該物品之外觀或使用方式來
      判斷是否可能係贓物（如汽車即可由電門鎖或車門等防閑設備有無被破壞，來
      判斷是否可能係贓物）。是本件被告既係在公開市場經由公開程序討價還價向
      前開不詳男子買受前開贓物，而一般人並無法由該物品本身之專屬性或交易手
      續來判斷其持有者，是否可能係因財產犯罪而持有該物品，亦無從由該物品之
      外觀或使用方式來判斷是否可能係贓物，則尚難認被告於購買前開物品時，即
      有贓物之認識。至於被告買受前開贓物之價格與証人甲○○進貨價格相較，或
      顯然偏低，惟此價格決定深受交易雙方主觀認知影響，且販售者削價求售之原
      因頗多，並非所削價求售之商品必然是贓物，苟非販售者主動告知，外人實難
      知悉販售者為何急於變現。是本件依前開証據逕行認定被告有故買贓物犯行，
      顯未逾合理可疑之程度。
四、從而，本件依前開証據尚不足以逕認被告有何故買贓物犯行。此外，復查無其他
    積極證據足資認定被告有何公訴人所指犯行，本件不能證明被告犯罪，揆諸前開
    規定，自應諭知被告無罪之判決。
五、據上論斷，應依刑事訴訟法第三百零一條第一項，判決如主文。
中      華      民      國      九十一  年      二      月      五      日
                                台灣台中地方法院刑事第一庭
                                    法  官    鄭  文  祺
右正本證明與原本無異。
如不服本判決，應於判決送達後十日內向本院提出上訴狀，上訴於臺灣高等法院臺中
分院( 須附繕本 )。
                                    書記官
中    華    民    國      九十一      年       二      月     六    日
